---
title: "A60-30 Korrelationer"
author: '209509'
date: "2025-03-05"
output: html_document
---

```{r setup, include=FALSE}
knitr::opts_chunk$set(echo = TRUE)
```

## R Markdown

# A60-30

### Indlæs data

```{r}
a60_30 <- read.table(file = 'egfp_a60_30_polyA_position.tsv', sep = '\t', header = TRUE)
```

### Definér længde af polyA-halen og adapteren

```{r}
a60_30['polyA_length'] <- a60_30$end - a60_30$start
a60_30['adapter_length'] <- a60_30$start - 1
```


### Plot af adapterlængden mod polyA-længden

```{r}
plot(a60_30$adapter_length,a60_30$polyA_length)
```

### Plot af polyA-halens længde

```{r}
plot(a60_30$polyA_length)
```

### Check normalfordeling af polyA-halens længde

```{r}
hist(a60_30$polyA_length, probability = TRUE)
lines(density(a60_30$polyA_length), col = "red", lwd = 2)

```

```{r}
qqnorm(a60_30$polyA_length)
qqline(a60_30$polyA_length, col = "red")
```

#### Log transformation

```{r}
hist(log(a60_30$polyA_length), probability = TRUE)
lines(density(log(a60_30$polyA_length)), col = "red", lwd = 2)
```

```{r}
qqnorm(log(a60_30$polyA_length))
qqline(log(a60_30$polyA_length), col = "red")
```

#### Square root

```{r}
hist(sqrt(a60_30$polyA_length), probability = TRUE)
lines(density(sqrt(a60_30$polyA_length)), col = "red", lwd = 2)
```

```{r}
qqnorm(sqrt(a60_30$polyA_length))
qqline(sqrt(a60_30$polyA_length), col = "red")
```

#### Invers

```{r}
hist(1/(a60_30$polyA_length), probability = TRUE)
lines(density(1/(a60_30$polyA_length)), col = "red", lwd = 2)
```

```{r}
qqnorm(1/(a60_30$polyA_length))
qqline(1/(a60_30$polyA_length), col = "red")
```


### Plot af adapterens længde

```{r}
plot(a60_30$adapter_length)
```

### Check normalfordeling af adapterens længde

```{r}
hist(a60_30$adapter_length, probability = TRUE)
lines(density(a60_30$adapter_length), col = "red", lwd = 2)

```

```{r}
qqnorm(a60_30$adapter_length)
qqline(a60_30$adapter_length, col = "red")
```



### Check anden fordeling for polyAhalens længde - her gamma

```{r}
library(fitdistrplus)
fit <- fitdist(a60_30$polyA_length, "gamma")
qqplot(qgamma(ppoints(length(a60_30$polyA_length)), shape = fit$estimate[1], rate = fit$estimate[2]), 
       a60_30$polyA_length)
abline(0, 1, col = "red", lwd = 2)

```

### Her: Weibull

```{r}
weibull_fit <- fitdistr(a60_30$polyA_length, "weibull")

# Extract parameters
shape <- weibull_fit$estimate["shape"]
scale <- weibull_fit$estimate["scale"]

# Q-Q Plot for Weibull Distribution
qqplot(qweibull(ppoints(length(a60_30$polyA_length)), shape = shape, scale = scale), 
       a60_30$polyA_length, main = "Weibull Q-Q Plot")
abline(0, 1, col = "red", lwd = 2)
```



### Check normalfordeling af polyA-halens startstidspunkt

```{r}
hist(a60_30$start, probability = TRUE)
lines(density(a60_30$start), col = "red", lwd = 2)

```

```{r}
qqnorm(a60_30$start)
qqline(a60_30$start, col = "red")
```




### Find gennemsnitslængde

```{r}
mean_polyA_start_60 <- mean(a60_30$start)
mean_polyA_end_60 <- mean(a60_30$end)
mean_poly_length_60 <- mean(a60_30$polyA_length)
mean_adapter_length_60 <- mean(a60_30$adapter_length)
```









# Lav filteret sæt (helst uden outliers)

```{r}
filtered_a60_30 <- a60_30[a60_30$polyA_length < quantile(a60_30$polyA_length, 0.99),]
filtered_a60_30 <- filtered_a60_30[a60_30$adapter_length < quantile(a60_30$adapter_length, 0.99),]
```

#### Plot igen adapterens længde mod polyA-halens længde

```{r}
plot(filtered_a60_30$adapter_length,filtered_a60_30$polyA_length)
```

### Check normalfordeling af polyA-halens længde

```{r}
hist(filtered_a60_30$polyA_length, probability = TRUE)
lines(density(filtered_a60_30$polyA_length), col = "red", lwd = 2)

```


```{r}
qqnorm(filtered_a60_30$polyA_length)
qqline(filtered_a60_30$polyA_length, col = "red")
```

Above suggets skewness.


### Check normalfordeling af adapterens længde

```{r}
hist(filtered_a60_30$adapter_length, probability = TRUE)
lines(density(filtered_a60_30$adapter_length), col = "red", lwd = 2)
```


```{r}
qqnorm(filtered_a60_30$adapter_length)
qqline(filtered_a60_30$adapter_length, col = "red")
```
