---
title: "Unmod_a60"
author: "Naja Andrup Pedersen"
date: "`r Sys.Date()`"
output:
  html_document: default
  pdf_document: default
---

# A60-unmod

### Indlæs data

```{r}
a60_unmod <- read.table(file = "egfp_a60_unmod_polyA_position.tsv", sep = "\t", header = TRUE)
```

### Definér længde af polyA-halen og adapteren

```{r}
a60_unmod["polyA_length"] <- a60_unmod$end - a60_unmod$start
a60_unmod["adapter_length"] <- a60_unmod$start - 1
```


### Plot adapterlængden mod polyA-længden

```{r}
plot(a60_unmod$adapter_length, a60_unmod$polyA_length,
     xlab = "Adapter længde", 
     ylab = "PolyA længde")
```

### Plot polyA-længden mod adapterlængden

```{r}
plot(a60_unmod$polyA_length, a60_unmod$adapter_length,
     xlab = "PolyA længde", 
     ylab = "Adapter længde")
```

### Plot polyA-halens længde

```{r}
plot(a60_unmod$polyA_length)
```

### Plot adapternes længde

```{r}
plot(a60_unmod$adapter_length)
```


### Tjek for normalfordeling

Vi bruger histogrammer og QQ-plots til at vurdere, om længderne er normalfordelte.

```{r}
hist(a60_unmod$polyA_length, breaks = 50, main = "Histogram over polyA-længder", xlab = "PolyA længde")
hist(a60_unmod$adapter_length, breaks = 50, main = "Histogram over adapterlængder", xlab = "Adapter længde")
```

```{r}
qqnorm(a60_unmod$polyA_length)
qqline(a60_unmod$polyA_length, col = "red")

qqnorm(a60_unmod$adapter_length)
qqline(a60_unmod$adapter_length, col = "green")
```


### Korrelation mellem længderne

Vi udregner korrelationen for at se, om der er en sammenhæng.

```{r}
cor(a60_unmod$polyA_length, a60_unmod$adapter_length, method = "pearson")
cor(a60_unmod$polyA_length, a60_unmod$adapter_length, method = "spearman")
```

Meget lille sammenhæng - næsten ingen...

### Boxplot for at identificere outliers

For at forstå fordelingen laver vi boxplots.

```{r}
boxplot(a60_unmod$polyA_length, main = "PolyA længde", ylab = "Længde")

boxplot(a60_unmod$adapter_length, main = "Adapter længde", ylab = "Længde")
```


### Scatterplot med regression

```{r}
library(ggplot2)

ggplot(a60_unmod, aes(x = polyA_length, y = adapter_length)) +
  geom_point(alpha = 0.5) +
  geom_smooth(method = "lm", color = "red") +
  labs(title = "Scatter plot af polyA og adapter længde",
       x = "PolyA længde",
       y = "Adapter længde")
```

### Log-transformation

```{r}
a60_unmod$log_polyA_length <- log(a60_unmod$polyA_length + 1)  
a60_unmod$log_adapter_length <- log(a60_unmod$adapter_length + 1)  
cor(a60_unmod$log_polyA_length, a60_unmod$log_adapter_length, method = "pearson")
```

Tjek for negative, nul eller NA-værdier:
```{r}
sum(is.na(a60_unmod$polyA_length))  # Antal NA'er i polyA-længder
sum(is.na(a60_unmod$adapter_length))  # Antal NA'er i adapter-længder
sum(a60_unmod$polyA_length <= 0)  # Antal værdier ≤ 0
sum(a60_unmod$adapter_length <= 0)  # Antal værdier ≤ 0
```

Der er 4 værdier <= 0, så den fjerner vi:
```{r}
a60_unmod_filtered <- subset(a60_unmod, polyA_length > 0 & adapter_length > 0)
```

Vi laver log-transformation igen
```{r}
a60_unmod_filtered$log_polyA_length <- log(a60_unmod_filtered$polyA_length)
a60_unmod_filtered$log_adapter_length <- log(a60_unmod_filtered$adapter_length)
cor(a60_unmod_filtered$log_polyA_length, a60_unmod_filtered$log_adapter_length, method = "pearson")
```

Stadig meget svar korrelation.

#### Log-transformerede data visualiseret

```{r}
ggplot(a60_unmod_filtered, aes(x = log_polyA_length, y = log_adapter_length)) +
  geom_point(alpha = 0.3) +
  geom_smooth(method = "lm", color = "red") +
  labs(title = "Scatter plot af log-transformerede længder",
       x = "Log(PolyA længde)",
       y = "Log(Adapter længde)")
```


### Median af polyA

Vi vil gerne tjekke hvad medianen af polyA-længden er

```{r}
median_polyA <- median(a60_unmod$polyA_length)
print(median_polyA)
```

```{r}
estimated_factor <- median_polyA / 60
print(estimated_factor)
```


### Filtrering af data

Vi filtrerer outliers vær baseret på 1. quartile og 3. quartile.

```{r}
Q1 <- quantile(a60_unmod$polyA_length, 0.25)
Q3 <- quantile(a60_unmod$polyA_length, 0.75)
IQR_value <- Q3 - Q1

filtered_data <- subset(a60_unmod, polyA_length > (Q1 - 1.5 * IQR_value) & polyA_length < (Q3 + 1.5 * IQR_value))
```

#### Scatterplot med regression efter filtrering

```{r}
ggplot(filtered_data, aes(x = polyA_length, y = adapter_length)) +
  geom_point(alpha = 0.5) +
  geom_smooth(method = "lm", color = "red") +
  labs(title = "Scatter plot af polyA og adapter længde",
       x = "PolyA længde",
       y = "Adapter længde")
```


### Scatterplot for forskellige undergrupper

```{r}
a60_unmod$polyA_category <- cut(a60_unmod$polyA_length, 
                                breaks = c(0, 500, 1000, 2000, Inf), 
                                labels = c("Kort", "Mellem", "Lang", "Meget lang"))
```


```{r}
ggplot(a60_unmod, aes(x = polyA_length, y = adapter_length, color = polyA_category)) +
  geom_point(alpha = 0.3) +
  geom_smooth(method = "lm") +
  labs(title = "PolyA vs Adapter længde opdelt efter grupper")
```


